臺灣臺北地方法院民事判決　　　　　　　　　　　　九十三年度訴字第一九四三號
　　原　　　告　乙○○
　　訴訟代理人　邱基祥律師
　　被　　　告　甲○○○
　　訴訟代理人　林昭生律師
　　複　代理人　黃育勳律師
右當事人間因被告妨害名譽案件，經原告提起刑事附帶民事訴訟，請求損害賠償，經
本院刑事庭以九十三年度附民字第七九號裁定移送前來，本院於民國九十三年九月二
日言詞辯論終結，判決如左：
    主    文
被告應給付原告新臺幣肆萬伍仟元及自民國九十三年四月三十起至清償日止，按年息
百分之五計算之利息。
原告其餘之訴駁回。
訴訟費用由被告負擔百分之五，餘由原告負擔。
本判決第一項得假執行，但被告如以新臺幣肆萬伍仟元為原告供擔保後，得免為假執
行。
原告其餘假執行之聲請駁回。
    事實及理由
壹、原告起訴主張：
一、被告甲○○○與原告乙○○均係位於臺北市○○區○○路四段二十號友聯保險公
    司（下稱友聯公司）之同事，雙方於民國九十二年九月二十五日下午，因承辦客
    戶監理業務問題而在友聯公司內發生口角爭執，被告竟基於公然侮辱之意思，先
    於同日下午三時許，在該公司辦公室大廳內之不特定多數人均得以共聞共見之場
    所，接續出言以閩南語「賺吃查某」、「腳開開都是給人家上的」等語對原告辱
    罵多次，復承前開公然侮辱之概括犯意，於翌日上午九時許在友聯公司辦公室內
    ，以「賺吃查某」等語辱罵原告，而連續以此足以貶損他人人格尊嚴與名譽之方
    式公然侮辱原告。上開被告所涉妨害名譽犯罪部分，經本院以九十三年度簡上字
    第一０五號刑事案件判決判處被告罰金銀元三千元，如易服勞役，以三百元折算
    一日確定在案。
二、被告犯罪後並未反悔，在同事出面調解時傲慢回應，於本件刑事案件偵查中，甚
    至一再否認前述犯行，顯見被告並無懺悔之心，不足原諒。而原告為女性，七十
    年次，二十三歲，未婚，目前尚為中華技術學院夜間部二專生，白天在友聯公司
    上班賺取學費已有八年，每月薪資約新臺幣（下同）二萬多元，名下亦無房屋、
    汽車等財產，平日努力向學，生活單純，思想純正，卻遭被告公然以不堪入耳之
    「賺吃查某」、「腳開開都是給人家上的」等言詞辱罵，令原告極為難受，事後
    消息傳聞於公司內，更遭公司同事以異樣眼光看待，尤以原告面對男性同事時，
    更為難堪，以致原告身心深受打擊與折磨，精神上瀕臨崩潰，夜晚經常失眠。對
    一未婚女性而言，貞操名節最為重要，而被告上開辱罵原告「賺吃查某」一詞，
    依一般觀念係指妓女，實對原告之人格造成莫大侮辱，爰依民法第一百九十五條
    規定起訴請求如聲明所示，且否認曾對被告說「你沒水準」，這句話是客戶說的
    ，當時因被告態度非常凶悍，原告遂請客戶進辦公室，並非辱罵被告等語。
三、爰此聲明：(一)被告應給付原告一百萬元，及自起訴狀繕本送達之翌日起（即九十
    三年四月三十日）按年息百分之五計算之利息；(二)陳明願供擔保，請准宣告假執
    行。
貳、被告抗辯：本件事發係因九十二年九月二十五日，原告在友聯公司內先向某客戶
    稱「甲○○○沒水準」，被告先遭原告公然侮辱後，一時對於原告行徑義憤難忍
    ，遂稱「我不是賺吃查某，為何沒有水準？我若沒水準，你也是沒水準，因我們
    是同行。我若是賺吃查某，你也是賺吃查某」等語，但並未稱原告「腳開開都是
    給人家上的」等語，也沒有在九十二年九月二十六日再次指摘原告係「賺吃查某
    」，而原告對於本件損害之發生，為與有過失，依民法第二百十七條第一項規定
    ，應得以減輕或免除本件賠償金額。又本件事發既因原告而起，且依當時共見共
    聞之狀態，原告所受名譽損害，非屬重大，其請求金額顯屬過當。另原告先行辱
    罵被告，依民法第一百九十五條規定，被告亦受有非財產上之損害一百萬元，爰
    以此為主動債權主張抵銷。被告自本件刑事案件偵查開始，迄今從未否認曾有上
    述「賺吃查某」等語，且被告甫於二年前喪偶情緒低落，現須獨力扶養就讀高中
    一年級之幼子，生活壓力可想而知，就本件雙方一時失控所生之後果，被告亦積
    極尋求與原告和解之道，惟原告卻不願和解，至為可惜等語。並聲明：(一)駁回原
    告之訴及假執行之聲請；(二)如受不利判決，願供擔保請准免為假執行之宣告。
參、兩造不爭執之事項：
一、被告與原告均係友聯公司之同事，雙方於九十二年九月二十五日下午，因承辦客
    戶監理業務問題而在公眾得出入之友聯公司內發生口角爭執。
二、被告並於該口角時，在現場之人共聞共見之情形下，對原告說「如果我是賺吃查
    某，你也是賺吃查某，因為大家都是同行」等語（本院卷第十五頁）。
肆、得心證之理由：
一、本件爭點：被告前開之言語客觀上是否足以貶損原告之社會地位、社會評價，而
    侵害原告之人格權？若有，原告請求非財產上損害賠償之數額是否適當？
二、按「因故意或過失，不法侵害他人之權利者，負損害賠償責任。」、「不法侵害
    他人之身體、健康、名譽、自由、信用、隱私、貞操，或不法侵害其他人格法益
    而情節重大者，被害人雖非財產上之損害，亦得請求賠償相當之金額。」民法第
    一百八十四條第一項前段、第一百九十五條第一項前段分別定有明文。
三、查被告自認曾於九十二年九月二十五日於公眾得出入之場合、在場之人共見共聞
    之情狀下指摘原告係「賺吃查某」，堪信為真正；固然被告當時所用前後全文係
    ：「為什麼我沒有水準，如果我沒有水準，妳也沒有水準」、「如果我是賺吃查
    某，妳也是賺吃查某，因為大家都是同行」，但縱使原告曾說被告「沒有水準」
    （詳後述），亦與「賺吃查某」無任何關係，被告憑空口出「如果我是賺吃查某
    ，妳也是賺吃查某，因為大家都是同行」等語，顯然目的在指摘原告為「賺吃查
    某」。而指摘他人為「賺吃查某」（閩南語），於一般社會認知上，即是詬罵該
    人為「妓女」之意，此為兩造所不爭執；揆以，目前從事性工作仍為法所不許，
    且大多數民眾亦對從事該種行業之人存有鄙夷之心，故指摘他人為「賺吃查某」
    ，確足以貶損原告之社會地位、社會評價，而侵害原告之名譽權。被告有故意不
    法侵害原告名譽權之事實，堪以認定。原告雖主張被告於九十二年九月二十五日
    另指摘原告「腳開開都是給人家上的」，且於次（二十六）日再度指摘原告為「
    賺吃查某」，然為被告所否認，經查相關目擊證人陸炳昆（友聯公司主任）、梁
    榮華（原告父親）於本件刑事案件中，並未明確證稱有原告所指述之此部分事實
    ，原告又未能舉出其他證據以實其說，不能認該事實存在。
四、再查，原告七十年次，未婚，目前尚為中華技術學院夜間部二專生，白天在友聯
    公司上班賺取學費，每月薪資約二萬多元，名下無房屋、汽車等財產。被告學歷
    為小學畢業，每月收入約二萬元，於九十年十月十三日喪偶，需獨力扶養七十七
    年次之兒子張嘉汶等情，為兩造所不爭執，堪信為真正。原告並主張其平日努力
    向學，生活單純，思想純正，卻遭被告公然以「賺吃查某」辱罵，令原告極為難
    受，事後消息傳聞於公司內，更遭公司同事以異樣眼光看待，尤以原告面對男性
    同事時，更為難堪，以致原告身心深受打擊與折磨，精神上瀕臨崩潰，夜晚經常
    失眠，對一未婚女性而言，貞操名節最為重要，而被告辱罵原告為「賺吃查某」
    ，實對原告之人格造成莫大侮辱等語。本院斟酌上情及其他一切情狀，認原告因
    本件侵權行為所受非財產上損害，為四萬五千元。
五、至於被告抗辯本件事發係因九十二年九月二十五日，原告在友聯公司內先向某客
    戶稱「甲○○○沒水準」，原告一時氣憤才有上開侵權行為，故原告對於本件損
    害之發生，為與有過失，依民法第二百十七條第一項規定，應得以減輕或免除本
    件賠償金額等語。然為原告所否認，並主張是發生攬客糾紛時，該客戶說被告沒
    水準，其才順著客戶說「既然她沒有水準，就不要理她」，只是單純安撫客戶並
    請客戶進辦公室，不是要罵被告等語。對於此節，被告未能舉證原告上開行為確
    係出於侵害被告名譽之意思，或有任何過失存在，且原告順著客戶言詞說「既然
    她沒有水準，就不要理她」，亦非原告損失之共同行為，自無民法第二百十七條
    過失相抵原則之適用，被告所辯，不足採信。
六、被告另抗辯原告亦有前段所述侵權行為，使被告受有一百萬元非財產上損害，以
    為主動債權抵銷等語。惟查，被告不能證明原告有該侵權行為已如前述，況被告
    此一抵銷抗辯，違反兩造爭點整理協議（本院卷一六頁參照），被告之抵銷抗辯
    應予駁回。
七、綜上所述，被告故意侵害原告名譽權，使原告受有四萬五千元之非財產上損害。
    從而，原告依侵權行為法律關係，起訴請求被告給付其四萬五千元，及自訴狀繕
    本送達之翌日（九十三年四月三十日）起至清償日止，按年息百分之五計算之法
    定遲延利息，為有理由，應予准許，逾上開範圍，為無理由，應予駁回。
八、原告勝訴部分，未逾五十萬元，應依民事訴訟法第三百八十九條第一項第五款，
    以職權宣告假執行，而被告亦陳明就所受不利判決，願供擔保請准宣告免為假執
    行，核無不合，茲酌定相當之擔保金，准許之。原告敗訴部分，其假執行之聲請
    失其附麗，應併予駁回。
伍、訴訟費用負擔之依據：民事訴訟法第七十九條。
中　　　華　　　民　　　國　　九十三　　年　　　九　　　月　二十七　　　日
                                民事第六庭審判長法  官    林惠瑜
                                                法  官    李媛媛
                                                法  官    姚念慈
右為正本係照原本作成。
如不服本判決，應於送達後二十日內依對造人數檢具繕本向本院提出上訴狀上訴於臺
灣高等法院。
中　　　華　　　民　　　國　　九十三　　年　　　九　　　月　　二十七　　日
                                                書記官    朱俶伶
